臺灣屏東地方法院刑事判決　　　　　　　99年度訴字第1078號
公　訴　人　臺灣屏東地方法院檢察署檢察官
被　　　告　黃明忠
上列被告因妨害性自主罪案件，經檢察官提起公訴（99年度偵字
第3185號），本院判決如下：
    主  文
黃明忠犯乘機猥褻罪，累犯，處有期徒刑壹年陸月。
    事  實
一、黃明忠前於民國97年間因竊盜案件，經本院判處應執行有期
    徒刑1 年4 月確定，於98年6 月29日縮刑期滿執畢出監，詎
    猶不知悔改，與Ａ女（代號00000000，已成年，姓名年籍詳
    卷，下稱Ａ女）為鄰居，其明知Ａ女為日常生活理解能力較
    常人差之中度身心障礙女子，竟基於乘機猥褻之犯意，於99
    年3 月18日15時許，邀同Ａ女至其毗臨之屏東縣萬丹鄉萬全
    村（其餘住址詳卷）住處一樓，利用Ａ女身心障礙不知抗拒
    之情況，逕自脫掉Ａ女褲子，以手撫摸Ａ女陰部之方式，猥
    褻Ａ女得逞。嗣因與Ａ女同住之兄嫂蘇○○察覺有異，呼叫
    Ａ女，聽聞Ａ女之哭聲後，通知Ａ女之父趕回報警破門而入
    ，始在黃明忠上開住處一樓房間尋獲Ａ女，並在二樓房間查
    獲黃明忠。
二、案經屏東縣政府警察局屏東分局報請臺灣屏東地方法院檢察
    署檢察官偵查起訴。
    理  由
壹、程序部分
一、按被告以外之人於審判中身心障礙致記憶喪失或無法陳述者
    ，其於檢察事務官、司法警察官或司法警察調查中所為之陳
    述，經證明具有可信之特別情況，且為證明犯罪事實之存否
    所必要者，得為證據，刑事訴訟法第159 條之3 第2 款定有
    明文。查被害人即證人Ａ女於偵訊及本院審理時出庭作證，
    惟其陳述語焉不詳，就是否認識被告一事，先搖頭後點頭，
    前後動作不一，而言語答稱「有」時，頭部卻有搖頭之動作
    ，此有偵訊筆錄及本院審判筆錄可按（偵卷第26頁，本院卷
    第91頁），查Ａ女有中度多重障礙，此有中華民國殘障手冊
    在卷可憑，參以屏東縣政府社會處社工李旻昱於偵訊供稱：
    Ａ女製作警詢筆錄時我有在場，她有智能障礙，智能不到10
    歲，警詢筆錄因為是當日的，比較有記憶，當時她確實有陳
    述，有使用偵訊娃娃，今天可能因為時間問題，她無法回答
    等語明確（偵卷第26頁），本院審酌Ａ女於警詢之證述，與
    案發時間相隔較近，記憶較為清晰，並有家人、社工陪同緩
    和情緒並注意其權益，應具較可信之特別情況，復為證明被
    告犯罪事實之存否所必要，其警詢陳述自有證據能力。
二、次按傳聞法則之重要理論依據，在於傳聞證據未經當事人之
    反對詰問予以核實，乃予排斥，惟若當事人已放棄對原供述
    人之反對詰問權，於法院審判時表明同意該等傳聞證據可作
    為證據，基於證據資料愈豐富，愈有助於真實發現之理念，
    並貫徹刑事訴訟法修法加重當事人進行主義之精神，確認當
    事人對於證據能力有處分權之制度，傳聞證據經當事人同意
    作為證據，法院認為適當者，亦得為證據；另當事人於調查
    證據時，對於傳聞證據表示「沒有意見」、「對於證據調查
    無意見」，而未於言詞辯論終結前聲明異議，應視為已有將
    該等傳聞證據採為證據之同意，刑事訴訟法第159 條之5 定
    有明文。除前開部分外，檢察官及被告於本院審理時就本判
    決引用之各項證據資料如屬審判外之言詞或書面陳述，知有
    刑事訴訟法第159 條第1 項不得為證據之情形，均表示無意
    見，而未於言詞辯論終結前聲明異議（本院卷第87頁），本
    院審酌上開證據資料作成時之情況，並無任何違法取證之不
    適當情形，且對於被告涉案之事實具有相當之關聯性，依刑
    事訴訟法第159 條之5 規定，認具有證據能力。
貳、實體部分
一、訊據被告黃明忠矢口否認有何對Ａ女為乘機猥褻犯行，辯稱
    ：Ａ女是我的鄰居，是她自己跑進我家和我聊天，我不知道
    她到我家是要做什麼，我叫她出去，但她不要出去，她是智
    障，Ａ女的爸爸到我家撞門，將我家的門撞壞，因為外面很
    多人要打我，我不敢開門，我已經60幾歲了，沒有摸她猥褻
    她云云。
二、經查：
  (一)上開事實，業據被害人Ａ女於警詢證稱：我有中度障礙手冊
    ，於99年3 月18日下午，被告打開我家的門叫我去他家，他
    帶我到1 樓房間，那時我站著，他用手脫我的褲子，用手摸
    我尿尿的地方，手沒有放進去尿尿的地方，我很害怕不敢叫
    ，當時只有被告1 個人在他家等語綦詳（警卷第9 至10頁）
    。查Ａ女與被告乃屬鄰居，並無任何怨隙，且妨害性自主案
    件涉及個人隱私、名譽，倘非確有其事，豈有任意誣陷被告
    ，造成自己名譽受損之理？況Ａ女案發迄今已逾1 年，並無
    任何要求賠償之舉，足見Ａ女上開指述，並非挾怨報復或藉
    此尋求利益，益徵其上開證述，真實可信。
  (二)證人即Ａ女之父Ｂ男（代號00000000A ，下稱Ｂ男）於警、
    偵訊及本院審理證稱：當天下午3 點多我兒子打電話給我說
    Ａ女不見了，我懷疑Ａ女在被告家，就從被告家門縫看，有
    看到被告機車在裡面，被告在家，我叫他他不出來，也不開
    門，我認為有違常情就報警，我兒子就把被告的門打破，警
    察來了叫被告出來他也不出來，警察進去後發現Ａ女在1 樓
    房間門口，被告在2 樓，Ａ女有中度殘障手冊等語明確（警
    卷第12至13頁，偵卷第26頁，本院卷第93至94頁）。核與證
    人Ａ女兄嫂蘇○○（真實姓名詳卷，下稱Ｃ女）於偵訊及本
    院審理證稱：當天下午3 時許Ａ女離開家裡，我找不到人，
    立刻打電話給我先生，我先生再打給我公公Ｂ男，打完電話
    後我大聲叫Ａ女的名字，有聽到她的哭聲，所以很確定她在
    隔壁，我發現Ａ女不見到聽到她的哭聲間隔約1 分鐘，家人
    回來後被告的門鎖著，有叫警察來，警察叫被告開門他也不
    開，是警察把門踹開才看到Ａ女在裡面，她說被告脫她褲子
    摸她下體，Ａ女平常跟被告沒有互動等情相符（偵卷第35至
    36頁，本院卷第92至93頁）。上開2 位證人與被告係屬多年
    鄰居，並無任何夙怨，且妨害性自主案件涉及個人隱私、名
    譽，如非確有其事，豈有任意誣陷被告，造成自己家人名譽
    受損之理？且其等歷次供述均無齟齬，互核一致，足徵其等
    前開證言應係屬實。
  (三)經採集被害人Ａ女當日穿著內褲、外陰部、陰道檢體與被告
    唾液檢體鑑驗結論認為：被害人內褲標示00000000處、外陰
    部棉棒檢出同一男性Y 染色體DNA-STR 型別，與涉嫌人黃明
    忠DNA 型別相符，不排除來自涉嫌人黃明忠或與其具同父系
    血緣之人一節，有內政部警政署刑事警察局99年04月26日刑
    醫字第0990042901號鑑定書（含照片）及證物採集單附卷可
    稽，此為鑑定機關本於專業知識及經驗所為之鑑定，當可憑
    信。被告為警查獲當時，其住處僅有被告及被害人在場，並
    無其他旁人，業如前述，顯見如採得與被告或與其具同父系
    血緣之男性檢體，應即為被告所為。又本件係在被害人當日
    穿著之內褲及外陰部採得來自被告之DNA 檢體，足徵被告確
    有脫下Ａ女內褲撫摸Ａ女陰部之事實，否則豈能在Ａ女如此
    私密之衣物及身體部位採得被告檢體？且被害人當日送醫診
    斷，其陰道入口處稍紅，處女膜無裂傷一情，有署立屏東醫
    院受理疑似性侵害事件驗傷診斷書在卷可佐，足見被告確實
    有猥褻被害人陰部之行為無誤，被告空言否認上情，無可採
    信。
  (四)被害人Ａ女有多重中度障礙一節，有中華民國殘障手冊在卷
    可按，又Ａ女於案發當日尚可陳述案情，於1 個月後之偵訊
    即無法陳述案情一節，業如前述，並有社工李旻昱證述如上
    ，顯見其確有心智缺陷而處於不知抗拒之情狀。證人Ｃ女歷
    次證稱Ａ女當時有哭泣之舉措，此一情況顯與一般人遭受侵
    害時害怕哭泣之情狀相合，足徵被害人當時身心受創，情緒
    崩潰，否則豈有嚎啕大哭致使屋外之人得以聽聞之理？況被
    告於警、偵訊供稱：我和Ａ女是鄰居，沒有糾紛，Ａ女自己
    來我家聊天，我怕跟Ａ女說話別人會聽到，Ａ女大哥很兇，
    我怕被打才鎖門不開門，當時聽到外面很多人在叫，我才跑
    到2 樓躲起來，因為我怕Ａ女家屬追打云云（警卷第5 至7
    頁，偵卷第5 至6 頁），復於本院羈押庭供稱：我和Ａ女家
    沒有恩怨，我聽到外面有人叫我，我怕被打，所以才將門鎖
    上，上樓去躲起來云云（聲羈卷第15頁）。然依據經驗法則
    ，一般人與鄰居攀談甚為正常，何須懼怕他人聽到？又何必
    因此鎖門拒開？被告如非確有行止不端，豈有恐懼開門被打
    而至2 樓躲藏之理？又警察到場後被告已無遭受私刑之危險
    ，卻仍不予開門，此一情狀益徵被告確有上開乘機猥褻惡行
    無誤。且被告與被害人一家並無恩怨，業據其自承如上，何
    必害怕被害人家屬對其不利，被告如不願Ａ女在其住處，僅
    需通知Ａ女家人領回即可，是其上開辯解與常情有違，甚難
    採信。
  (五)此外，復有扣押筆錄、扣押物品目錄表、現場照片等資料附
    卷可證。本案迄今歷時1 年，被告對於究竟有何必要於Ａ女
    家人、警察到場時鎖門拒開一節，未能提出合理說明，益見
    被告確有於上開時、地，利用Ａ女心智缺陷不知抗拒對Ａ女
    為猥褻行為得逞之事實，至為灼然。本件事證明確，被告犯
    行洵堪認定，應依法論科。
三、按刑法第225 條第2 項乘機猥褻罪，係指被害人不能抗拒之
    原因，非出於犯人所為，且無共犯關係之情形，僅於被害人
    心神喪失或其他相類之情形不能抗拒時，犯人乘此時機以行
    姦淫或猥褻行為者，則應依乘機姦淫或乘機猥褻罪論處（最
    高法院71年台上字第1562號判例、94年度台上字第4194號判
    決意旨參照）。依據前揭見解，認為利用被害人心神喪失、
    心智缺陷或其他相類之情形不能或不知抗拒之際為猥褻行為
    ，並無強制之手段，不符合刑法第224 條第1 項強制猥褻罪
    之構成要件，而應論以刑法第225 條第2 項之乘機猥褻罪，
    準此，本案Ａ女因中度身心障礙已呈現心智缺陷之情形，有
    年籍資料及中華民國殘障手冊等資料在卷可憑，被告於上開
    時地對其所為之猥褻行為，顯係利用Ａ女中度身心障礙突遭
    猥褻處於不知抗拒之狀態下而為，更遑論有何同意或抗拒之
    能力，是核被告所為，係犯刑法第225 條第2 項之乘機猥褻
    罪。被告於97年間因竊盜案件，經本院判處應執行有期徒刑
    1 年4 月確定，於98年6 月29日縮刑期滿執畢出監一節，有
    台灣高等法院被告前案紀錄表可按，於5 年內故意再犯本件
    有期徒刑之罪，為累犯，應依刑法第47條第1 項之規定，加
    重其刑。爰審酌被告有業務過失致死、侵占、偽造文書、竊
    盜、傷害、廢棄物清理法等前科，有臺灣高等法院被告前案
    紀錄表附卷可稽，為一逞自己之獸慾，罔顧被害人之心理人
    格發展及心靈感受，利用被害人因中度身心障礙之心智缺陷
    ，乘被害人不知防範抗拒之情形下，對其為上開猥褻行為，
    嚴重違背善良風俗，亦對社會產生負面影響，且被害人智識
    及判斷能力有所缺陷較一般人低落，此舉嚴重侵害被害人之
    性自主決定權，影響被害人性觀念之健全發展，造成被害人
    身心所受傷害非輕，迄未與被害人成立和解賠償損害，犯後
    否認犯行之態度等一切情狀，量處如主文所示之刑，以示懲
    儆。至扣案衛生紙1 張，尚乏證據證明為被告犯本件乘機猥
    褻罪所用，爰不為沒收之諭知。
據上論斷，應依刑事訴訟法第299 條第1 項前段，刑法第225 條
第2 項、第47條第1 項，判決如主文。
本案經檢察官劉昀到庭執行職務。
中    華    民    國    100    年    4    月     7    日
                  刑事第二庭    審判長法  官  潘正屏  
                                      法  官  黃紀錄
                                      法  官  翁世容
以上正本證明與原本無異。
如不服本判決應於收受判決後10日內向本院提出上訴書狀，並
應敘述具體理由；其未敘述上訴理由者，應於上訴期間屆滿後
20日內向本院補提理由書（均須按他造當事人之人數附繕本）
「切勿逕送上級法院」。

中    華    民    國    100    年    4    月     7    日
                                      書記官  張孝妃

附錄本件判決論罪科刑法條：
中華民國刑法第225 條
對於男女利用其精神、身體障礙、心智缺陷或其他相類之情形，
不能或不知抗拒而為性交者，處3 年以上10年以下有期徒刑。
對於男女利用其精神、身體障礙、心智缺陷或其他相類之情形，
不能或不知抗拒而為猥褻之行為者，處6 月以上5 年以下有期徒
刑。
第 1 項之未遂犯罰之。